【裁判字號】    95,台上,1140
【裁判日期】    950303
【裁判案由】    傷害致重傷
【裁判全文】
最高法院刑事判決            九十五年度台上字第一一四０號
    上  訴  人  甲○○
                        號4樓.
    選任辯護人  薛欽峰律師
上列上訴人因傷害致重傷案件，不服台灣高等法院中華民國九十
四年十二月十四日第二審更審判決（九十四年度重上更(三)字第六
七號，起訴案號：台灣板橋地方法院檢察署八十七年度偵字第一
七八二、三０六０號），提起上訴，本院判決如下：
    主  文
原判決撤銷，發回台灣高等法院。
    理  由
本件原判決認定：上訴人甲○○係台北縣中和市○○路○段一二
０之二十四號「青年廣場」住戶，因該大樓停水，乃於民國八十
六年十二月二十六日零時許，請大樓管理室主任王志明前往機房
查看。王志明因不識水電開關，誤而啟動抽水馬達，致頂樓水塔
滿溢，使上訴人位於該址十二樓之住處淹水。同日一時許，上訴
人夥同另二名不詳姓名之成年男子，前往機房找王志明理論，雙
方發生爭執，進而拉扯。上訴人遂與該二名男子基於普通傷害之
犯意聯絡，共同毆打王志明，上訴人並持鐵棍攻擊王志明頭部，
致王志明右前額顱內血腫，經送醫急救並手術治療，仍因右額葉
大腦實質部出血，致受有嗅覺神經永久受損之重傷害等情。因而
撤銷第一審論處上訴人以共同傷害罪刑之判決，改判論上訴人以
共同傷害人之身體，因而致重傷罪，處有期徒刑參年貳月，固非
無見。
惟按：認定犯罪事實所憑之證據，必須於通常之人均不致有所懷
疑，得確信其為真實之程度者，始得據為被告不利之認定。倘其
證明尚未達到此一程度，而有其他合理之懷疑存在時，審理事實
之法院若就此項合理之懷疑，未能為必要之說明者，仍不能遽為
被告不利之判斷。就傷害致重傷罪而言，必須能證明被害人所受
之傷害已達重傷之程度始足當之，且被害人是否已達重傷程度，
應依嚴格證明以為認定。又刑法第十條第四項第三款所稱毀敗嗅
能，係指嗅能全部喪失而言，是否喪失嗅能而達重傷程度，自非
專門學識之人詳予鑑定，不足資為斷定。經查依卷附由被害人王
志明提出之中英醫院出具之診斷證明書所載，被害人應診時間為
八十六年十二月二十六日，出院時間為八十七年一月八日，醫師
囑言三載曰：「現嗅神經損傷造成嗅覺喪失，無任何恢復」（見
上易卷第二十六頁），然此為該醫院八十七年八月七日製作之私
文書，距原審辯論終結之日（九十四年十一月三十日）已逾七年
，且該醫院於九十年三月九日以（九十）中運字第二一六號函復
原法院前審，略謂：被害人於八十七年八月七日返診一次後，均
未於該院追蹤，無法判定其嗅覺功能受損情形是否能恢復等旨（
見更(一)卷第三十七頁），同年五月二十五日再以中運（九十）字
第二六九號函復原法院前審，略稱：被害人未接受傷害鑑定，無
法判定其受損情形能否治癒等語（見更(一)卷第七十二頁）。雖該
醫院又於九十年七月五日以中運（九十）字第二九０號及九十四
年六月二十二日以（九四）中醫字第五五五號，分別函復原法院
前審及原審，均略謂：被害人嗅覺神經受損，恢復機會不大等情
，然亦同時表明因被害人出院後，未曾回診鑑定或追蹤，上開功
能受損情形係以受傷當時之情況而為推斷，無法得知其目前確實
回復情形及傷害程度等旨（見更(一)卷第一一七頁、原審卷第十九
頁）；證人即為被害人診治之中英醫院醫師許哲超，亦於原審到
庭重申上旨，惟並證稱：伊係以個人臨床經驗並無恢復之案例而
為說明，不能確定其他醫師也沒有復原之案例等語（見原審卷第
四十八頁）。是依各該證據資料，應仍無以確認被害人之嗅覺功
能於受傷後迄未回復，業已完全喪失之事實。原審以之為判決基
礎，即有未合。再查被害人固於原法院前審具函表明其身居海外
，因失業及經濟困難等原因，無法由澳門來台配合醫院之鑑定等
語（見更(一)卷第八十九頁），然倘其嗅覺機能完全喪失，亦得由
海外醫療單位診斷，取得經有關機構公證或認證之證明文書，惟
其始終未提出其於八十七年一月八日自中英醫院出院後，經追蹤
治療或鑑定其嗅能之任何資料以供審認，是其主張嗅覺機能受損
喪失云云，是否與事實相符？顯非全無疑義。原審就此未予詳查
究明（例如經由醫事審議機關，依據中英醫院留存之被害人病歷
資料，加以鑑定判斷），遽認被害人所受傷害已達重傷之程度，
尚嫌速斷，而有應於審判期日調查之證據未予調查之違法。上訴
意旨執以指摘，非無理由，應認仍有撤銷發回之原因。
據上論結，應依刑事訴訟法第三百九十七條、第四百零一條，判
決如主文。
中    華    民    國  九十五  年    三    月    三    日
                      最高法院刑事第六庭
                          審判長法官  林  增  福
                                法官  邵  燕  玲
                                法官  張  清  埤
                                法官  陳  世  雄
                                法官  陳  朱  貴
      本件正本證明與原本無異
                                      書  記  官
中    華    民    國  九十五  年    三    月    八    日
                                                      Y


司法院資訊處製作；財團法人民間司法改革基金會備份。
